臺灣宜蘭地方法院簡易庭裁定
111年度秩聲字第1號
原處分機關  宜蘭縣政府警察局蘇澳分局
聲明異議人
即受處分人  許智傑


上列聲明異議即受處分人因違反社會秩序維護法案件，對於宜蘭
縣政府警察局蘇澳分局於民國111年2月6日所為之處分（警澳偵
字第1110001869號）聲明異議，本院裁定如下：
    主  文
聲明異議駁回。
    理  由
原處分意旨略以：聲明異議人即受處分人自108年4月起，在宜
  蘭縣○○鎮○○○路000號住宅區內，不定時操作爆米香機產生巨大
  聲響，製造噪音，影響附近住戶之安寧，並達於令人不堪長時
  間忍受之程度，而妨害公眾安寧，爰依社會秩序維護法第72條
  第3款之規定，裁罰新臺幣（下同）1,500元等語。
本件聲明異議意旨略以：聲明異議人在宜蘭縣○○鎮○○○路000號
  經營「1021嘣米香有限公司」，該處係屬營業場所，關於噪音
  之查處權責機關應為環保機關，非警察機關；且聲明異議人操
  作爆米香機所製造之聲響經宜蘭縣政府環保局專員現場實測，
  在噪音管制法令規定之管級標準以內，故宜蘭縣政府警察局蘇
  澳分局之處分實無理由；又前址及隔壁（檢舉人）均係營業場
  所，原處分書認聲明異議人製造噪音影響居家生活，顯與事實
  不符。聲明異議人無妨害公眾安寧之意，也盡力減少工廠（營
  業場所）之噪音，並配合政府推廣農業，長年無償做公益，爰
  聲明異議，請求撤銷原處分等語。
按製造噪音或深夜喧嘩，妨害公眾安寧者，處6,000元以下罰鍰
  ，社會秩序維護法第72條第3 款定有明文；又該條所稱噪音，
  係指噪音管制法令規定之管制標準以外，不具持續性或不易量
  測而足以妨害他人生活安寧之聲音，違反社會秩序維護法案件
  處理辦法第11條亦定有明文。據此，足認上開社會秩序維護法
  條文所處罰之「噪音」，與噪音管制法第3條所規定「本法所
  稱噪音，指超過管制標準之聲音」不同，並不以超過管制標準
  之聲音為限，而係以足以妨害他人生活安寧為要件。至所謂製
  造噪音或深夜喧嘩，達到妨害公眾安寧之程度，是指使不特定
  之其他眾人所期望之安寧生活之心理狀態遭受干擾損害，併應
  考量住宅性質、房屋狀況及鄰居容忍程度而決之。
經查：
㈠聲明異議人在前址經營「一零二一嘣米香有限公司」，有經濟
  部、宜蘭縣政府函各1件在卷可稽，聲明異議人於警詢時復供
  稱：伊在宜蘭縣○○鎮○○○路000號1樓從事爆米香職業，製作爆
  米香流程為一開始要先將機器（即爆米香機）熱機，假如熱機
  溫度太高，就要壓力鍋降溫，再來會將原料放進壓力鍋，放進
  去10至17分鐘後壓力一到就會釋放，釋放時會有蹦一聲…伊生
  產的時間為2部分，即上午10時至11時30分或12時、下午2時至
  6時，每小時生產最多3次聲響，並不會每小時都爆，也沒有每
  天等語，是聲明異議人在前址操作爆米香機，會不定時製造聲
  響乙情，首堪認定。
㈡又依噪音管制法第6條規定：「製造不具持續性或不易量測而足
  以妨害他人生活安寧之聲音者，由警察機關依有關法規處理之
  。」社會秩序維護法第33條則規定：「違反本法之案件，由行
  為地或行為人之住所、居所或所在地之地方法院或其分院或警
  察機關管轄。」而本案原處分機關非以聲明異議人違反噪音管
  制法之規定裁處，而係認定聲明異議人製造足以妨害公眾安寧
  之噪音，已如前原處分意旨所述，則原處分機關即宜蘭縣政府
  警察局蘇澳分局就違反社會秩序維護法之案件，本即為有權機
  關，聲明異議意旨認原處分機關為警察機關，非本案之權責機
  關，顯有誤會。
㈢而證人即聲明異議人之隔壁住○○○○○路000號）陳明忠於警詢時
  證稱：伊於108年4、5月間，在伊住處聽到一聲很大的氣爆聲
  ，是從隔壁客廳發出，聲明異議人是做爆米花的，要釋放時會
  發出高壓的巨大聲響，頻率不一定，時間大約在上午11時至12
  時間，有時也在下午，伊家人及鄰居都覺得聲明異議人爆米花
  的聲響妨害安寧，大家都會被突如其來的聲響嚇到等語，證人
  即在海山東路386號營業之張素惠於警詢時證稱：伊第1次於11
  0年10月至海山東路386號開店，大部分在下午3時許聽到巨大
  的爆炸聲，伊第一次聽以為是某地方爆炸，後來想想可能是隔
  壁傳出來，應該是爆米花的機器傳出來的，是不定時的爆炸聲
  ，會讓伊驚嚇等語，證人即海山東路372號住○○○○於○○○○○○○○0
  00○00○○○○○○路000號，之後每天都聽得到製作爆米花之爆炸聲
  ，因為是不定時的，伊常在無防備的狀況下被嚇到，伊太太及
  2名女兒與伊同住，伊家人及鄰居都覺得爆炸聲妨害安寧等語
  ，警方並提出鄰居提供之錄影畫面供聲明異議人確認，聲明異
  議人亦稱：聽起來是生產爆米香之聲音等語。互核證人陳明忠
  、張素惠、楊叁郎等人所為前揭指述內容大致相符，而證人等
  人與聲明異議人為鄰居關係，彼此間並無仇恨怨隙，其等應無
  設詞構陷聲明異議人之虞，且證人陳明忠於警詢時復證稱：伊
  當下有向聲明異議人反應，稱這個噪音太大聲了，影響住戶生
  活作息，要求到外面找空曠處爆等語，證人張素惠於警詢時則
  證稱：伊不敢直接向爆米花說等語，證人楊叁郎於警詢時亦證
  稱：伊不熟識爆米花的老闆，只知道隔壁鄰居有向聲明異議人
  談過，不過沒有成效等語，聲明異議人則供承：鄰居沒有私底
  下向伊反應製作爆米香之聲響影響他人生活安寧，但有向其他
  警員訴說，伊從新聞上也有聽到鄰居說等語，堪認證人等曾向
  聲明異議人反應，或請求警察機關協助處理，甚而訴諸媒體，
  足認證人等人已確實深受該噪音所擾，始針對噪音來源而為檢
  舉，並無隨意胡亂指摘之可能，是以證人等人所為上開證述內
  容應屬實情而堪以採信。
㈣又聲明異議人製造聲響之處所係透天建物，1樓為店面，2樓以
  上則係提供住宅使用，為住商混合之區域，此有GOOGLE地圖列
  印相片1紙在卷可佐，該處即為供人日常生活之場所，而聲明
  異議人在該處製造噪音，確已干擾鄰居，致難以忍受，始向警
  方檢舉已如前述，足認聲明異議人所製造之噪音，確已妨害公
  眾安寧，聲明異議意旨稱：該處係營業場所，製造之聲響不會
  影響居家生活云云，不足為採。
綜上，聲明異議人有上開違反社會秩序維護法之行為，洵堪認
  定。準此，原處分機關即宜蘭縣政府警察局蘇澳分局依社會秩
  序維護法第72條第3款之規定，據以裁處聲明異議人罰緩1,500
  元，經核於法並無不合，從而本件異議為無理由，應予駁回。
依社會秩序維護法第57條第2項前段，裁定如主文。
中　　華　　民　　國　　111 　年　　3 　　月　　7 　　日
                  簡易庭  法  官  陳錦雯
以上正本證明與原本無異。
本裁定不得抗告。
                          書記官  陳建宇
中　　華　　民　　國　　111 　年　　3 　　月　　7 　　日